【裁判字號】    92,上易,13
【裁判日期】    920319
【裁判案由】    竊佔
【裁判全文】
臺灣高等法院臺南分院刑事判決          九十二年度上易字第一三號         潛
      上  訴  人
      即  被  告  乙  ○  ○
      自  訴  人  國立臺南女子高級中學
      代  表  人  甲  ○  ○
      自訴代理人  丙  ○  ○  律師
右列上訴人因竊佔案件，不服臺灣臺南地方法院中華民國九十一年十一月二十七日第
一審判決（九十一年度自字第二三九號），提起上訴，本院判決如左：
      主      文
上訴駁回。
      事      實
一、乙○○明知坐落台南巿中區○○段第八五○號土地，係國立台南女子高級中學（
    下稱台南女中）所有，業經台南女中於民國（下同）九十一年四月十日聲請，臺
    灣臺南地方法院民事執行處以九十年度執字第二三七○三號強制執行事件，就其
    父陳鴻儒生前所搭建鐵厝強制執行拆屋還地完畢，竟意圖為自己不法之利益，於
    九十一年四月十日後之某日，未經台南女中同意，擅將該地上如附圖Ａ、Ｂ部分
    所示面積共計○．○○五七公頃竊佔供己使用，堆放回收雜物及作為臨時居住。
二、案經台南女中提起自訴。
      理      由
一、訊據上訴人即被告乙○○矢口否認有竊佔犯行，辯稱：自訴人所訴事實，與實際
    頗有出入，伊放置雜物之處，不在自訴人強制執行範圍內，且在九十一年四月十
    日以前即放在該處云云。
二、經查：
(一)被告占用台南巿中區○○段第八五○號如附圖Ａ、Ｂ部分所示土地，堆放回收物
    及作為臨時住居所之事實，業據被告供承不諱，核與自訴人指訴情節相符，並有
    竊佔現場彩色照片多幀附卷足憑，復經原審法院會同台南市台南地政事務所人員
    履勘現場查明屬實，竊佔面積達五十七平方公尺，亦有勘驗筆錄、現場彩色照片
    六幀、建物實測圖在卷可資佐證。
(二)該八五○號土地原屬國有土地，管理機關為自訴人，嗣經移轉登記予自訴人等情
    ，已據自訴代理人供述在卷。被告前因占用八五○號土地，經自訴人於八十八年
    間訴請被告拆屋還地勝訴確定，有原審八十八年度訴字第一二八五號、本院八十
    九年度上字第二二○號民事判決在卷可參。嗣自訴人於九十年間根據確定民事判
    決，聲請原審法院民事執行處就被告無權占有部分強制拆除，原審法院執行處乃
    於九十一年四月十日執行拆除地上物，並解除被告占有在案，亦經原審法院及本
    院調取九十年度執字第二三七○三號拆屋交地執行事件卷宗核閱無訛，顯然被告
    對前開八五○號土地之占有，自九十一年四月十日起，業經法院解除；足證被告
    辯稱：伊放置雜物之處，不在自訴人強制執行範圍乙節，顯係誤解法院執行效力
    所致。
(三)又該八五○號土地強制執行時被告占有狀況，據執行書記官李東昌證稱：當時伊
    執行時依據地政人員指界部分點交給債權人，其餘均屬廢棄物，且未同意被告繼
    續堆放東西，當時債務人也在現場，未曾提出異議，被告曾陳述現場垃圾乃其所
    有。當時被告仍住在已拆除鐵皮屋裡，當時系爭土地部份只有垃圾，未架設床舖
    及其他傢俱。我們執行時系爭堆置垃圾部分債權人表示願自行處理。伊未同意債
    務人將床舖及傢俱搬過去，伊只向被告表示這些東西要搬離開等語（見原審九十
    一年十一月十三日審判筆錄），協助執行警員黃國洲證稱：「伊係當天支援警員
    ，依當時所見情形，認為現場所遺物品俱屬垃圾，對照執行照片及目前照片，伊
    當時未看到床舖及傢俱擺在系爭土地上，與目前照片不一樣等語（見同上筆錄）
    。另一證人即自訴人總務主任陳隆安證稱：執行當天拆屋時，系爭土地本屬一塊
    空地，垃圾原已堆積在該處，台南女中有請環保局處理，但被告一直抗爭，表示
    其回收物可以賣錢，不要當垃圾，台南女中沒有同意被告堆放，由於造成汙染，
    所以環保局也曾開罰單，強制執行前被告住在已被拆除鐵皮屋裡，拆除後沒有發
    現被告，嗣又發現被告住在目前系爭土地上，強制執行後系爭土地很雜亂，被告
    不可能住在那裡。當天執行時鐵皮屋已拆掉，其後被告入住又將系爭土地圍起來
    ，被告亦將台南女中所圍繩子移動等語（同上筆錄），足見被告於強制執行時僅
    在八五○號土地堆置垃圾，未放置床舖及傢俱。經本院細繹執行卷內所附當時執
    行現場照片，八五○號土地回收物雜亂無章，顯無走道可供出入（見原審九十年
    度執字第二三七○三號執行卷）。
(三)被告占用目前狀況，依原審現場履勘所攝照片顯示，及自訴代理人所述，被告於
    八五○號如附圖Ａ、Ｂ部分所示土地堆放垃圾、空沙拉油桶等雜物，並使用沙拉
    油罐堆置一面牆，隔離內外，其內有通道，復以塑膠帆布搭蓋簡易床舖，內有床
    舖、蚊帳等物，另據台南市台南地政事務所測量人員於原審履勘時，證稱：被告
    除占用原確定民事判決部分（如附圖所示Ａ部分）外，並占用如附圖Ｂ部分所示
    走道等情（見原審九十一年九月九日勘驗筆錄），由前開證據顯示，與被告強執
    行時占用狀況，迥然有異；益徵被告於九十一年四月十日，經原審法院民事執行
    處強制執行解除占有第八五○號土地後，趁自訴人不知情之狀況下，重新占用八
    五○號如附圖Ａ、Ｂ部分所示土地甚明。
(四)被告使用八五○號如附圖Ａ、Ｂ部分所示土地，倘無竊佔故意，於自訴人提起自
    訴期間儘可要求環保局處理或自行處分回收物，況自訴人亦供稱：台南市中區區
    公所對被告占用八五○號如附圖Ａ、Ｂ部分所示土地，目前堆置雜物狀況，曾以
    九十二年一月二十九日南中民字第○九二○○○一一一六號函，認定自訴人管理
    土地有堆置雜物情事，而依台南市空地空屋管理自治條例規定，處罰自訴人云云
    ，並提出該函影本為證；益證被告上開所辯，顯係飾卸刑責之詞，殊非可採。本
    件事證明確，被告犯行堪以認定。
三、按刑法第三百二十條第二項竊佔罪，以意圖為自己或第三人不法之利益，而竊佔
    他人不動產為構成要件，所謂竊佔他人不動產，係指在他人不知情之間，占有他
    人不動產而言（最高法院八十二年度台非字第三十八號判決可資參照）。本件被
    告趁自訴人不知情狀況下，再行占有系爭土地，核其所為，係犯刑法第三百二十
    條第二項竊佔罪。原審審酌被告無不良前科，犯罪動機僅因長年久居該處，一時
    無法覓妥住居所，竊佔後亦未移作他用，情節尚屬輕微，及其犯罪目的、手段、
    所生損害與所得利益暨犯罪後迄今尚無遷移跡象等一切情狀，適用刑法第三百二
    十條第二項、第一項、第四十一條第一項前段、罰金罰鍰提高標準條例第一條前
    段、第二條，量處有期徒刑五月，並諭知如易科罰金以三百元折算一日之標準，
    以資懲儆。本院經核原判決認事用法，均無不合，量刑亦屬妥適。被告上訴意旨
    ，仍執陳詞，否認犯罪，並指摘原判決不當，為無理由，應予駁回。
四、據上論斷，應依刑事訴訟法第三百六十八條，判決如主文。
本案經檢察官曾顯智到庭執行職務。
中  華  民  國      九十二      年        三        月      十九        日
                                臺灣高等法院臺南分院刑事第一庭
                                    審判長法官  茆    臺    雲
                 法官  李    文    福
                                          法官  蔡    長    林
右正本證明與原本無異。
不得上訴。
                                    法院書記官  李    培    薇
中  華  民  國      九十二      年        三        月      二十        日
附錄本案論罪科刑法條全文：
刑法第三百二十條第二項：
  意圖為自己或第三人不法之利益，而竊佔他人之不動產者，依前項之規定處斷。


司法院資訊處製作；財團法人民間司法改革基金會備份。
